臺灣高等法院刑事判決　　　　　　　　　　　　九十三年度上更(二)字第一二八號
　　上　訴　人
　　即　被　告　丙○○
　　選任辯護人　江淑卿　律師
右上訴人，因重利案件，不服臺灣板橋地方法院，八十七年度訴字第三六二號，中華
民國八十七年八月十日第一審判決（起訴案號：臺灣板橋地方法院檢察署八十五年度
偵字第一七九四九號、八十六年偵字第六一五四號），提起上訴，本院判決後，經最
高法院第二次發回更審，本院判決如左：
    主  文
原判決關於丙○○部分撤銷。
丙○○共同以犯重利罪為常業，處有期徒刑壹年。扣案如附表壹、貳所示之物，均沒
收。
    事　實
一、丙○○自民國（下同）八十四年十二月十二日起，即利用他人急迫需款週轉而貸
    以金錢，取得與原本顯不相當之高額利息，並恃以維生，以之為常業，而為下列
    常業重利行為：
  (一)委請不知情之辦理廣告業務人員林真，於八十四年十二月十二日、十三日分別在
    中國時報刊登「陳媽媽『退休金』借您週轉救急000-0000」內容之廣告；旋經林
    真之介紹認識王輝賓（已於八十五年六月二十八日死亡）；丙○○即趁王輝賓經
    營錄影帶店急迫需款週轉，先後貸以金錢總計約新台幣（下同）二百萬元，並取
    得至少月息五分（即每月利率為本金之百分之五）以上與原本顯不相當之重利。
  (二)丙○○復自八十五年七月間起，與謝禎（業經本院於更審前判處有期徒刑一年
    六月確定）在臺北市○○○路二○四巷二號三樓之三，合夥經營地下錢莊，由丙○○提供資金，謝禎主持放款業務，並僱用張德修、劉哲人（經本院於更審前
    分別判處有期徒刑四月確定）負責催收利息，其四人共同基於常業重利之犯意聯
    絡，以在報上刊登廣告之方式，引誘急需用款之不特人向渠等借款週轉。其後，
    戊○○於八十五年七、八月間，經由報紙廣告欄電話聯絡後，向謝禎借款十萬
    元，約定每月利息一萬五千元，並開立商業本票、空白借據各壹張，及提供華田
    科技公司營業事業登記證影本貳張、公司執照影本貳張，以為擔保；乙○○○則
    經由朋友介紹，於八十七年八月十七日向謝禎借款十萬元，約定每十日為一期
    ，利息二萬元，於借款時先扣一期利息二萬元，並由乙○○○開立空白商業本票
    參張、空白借據壹張，及提供土地所有權狀及建物所有權狀影印各壹張，以為擔
    保。丙○○、謝禎因之取得與原本顯不相當之重利，並共同恃此維生。嗣因丙○○指述謝禎強盜，經警於八十五年九月十二日下午四時許，至臺北市○○○
    路二○四巷二號三樓之三察查，扣得融資企劃書一本、戊○○、乙○○○
    各一張（
    壹張及所提供之華田科技公司營業事業登記證影本貳張、公司執照影本貳張，暨
    乙○○○開立之空白商業本票參張、空白借據壹張及所提供之土地所有權狀及建
    物所有權狀影印各壹張（除戊○○、乙○○○
    循線至台北市○○路○段八十四巷十三號六樓林真住處，查獲甲○○○簽發交付
    丙○○償債，再由丙○○背書後委託林真欲提出銀行交換之支票七張（如附表貳
    所示）。
二、案經台北縣警察局中和分局報請台灣板橋地方法院檢察署檢察官自動檢舉偵查起
    訴。
    理  由
一、訊據上訴人即被告丙○○矢口否認有何常業重利犯行，辯稱：係林真向其調借現
    金轉貸予王輝賓，其並無借款予王輝賓；伊並未經營地下錢莊，融資企劃書係被
    謝禎等人所脅迫簽立；其雖有借錢給王輝賓，但並無收取重利云云。惟查：
  (一)關於貸款予王輝賓收取高利部分：
    1.證人林真於原法院調查中供陳：八十四年認識（丙○○）的，是他找我登廣告
      ，十一月二十五日時，第二次在十二月十二日找我登「陳媽媽放款，來電便借
      給妳」的廣告云云（見原審卷第七十六頁）；並有其提出記載有「陳媽媽『退
      休金』借您週轉救急000-0000」內容之中國時報八十四年十二月十二日、十三
      日廣告二紙附卷為證（見原審卷第八十六頁證物袋）。
    2.證人甲○○○於警訊中證稱：接獲警方通知我兒子王輝賓所經營的錄影帶出租
      店失火，我兒子被燒死在店內；... 向該地下錢莊借多少錢，我並不清楚，大
      概是三、四百萬元，當初於八十五年三月中旬我們曾拿出一千三百萬元現金給
      我兒子去歸還地下錢莊借款，而由我支票付給林真及丙○○（帳戶）前後也有
      一千四百萬元；... 　該地下錢莊逼債時，我們前後有歸還三千萬多元，還不
      放過我們，終至將我兒子逼死等語（見偵字第一七九四九號卷第五十七頁背面
      、第五十八頁）。證人甲○○○於警訊中之供證，固屬被告以外之人於審判外
      之言詞陳述；然該證人因所在不明經本院傳喚無著，而其在司法警察調查中所
      為供陳渠與王輝賓開立支票返還欠款乙節，復有自被告住處所搜得以王輝賓、
      甲○○○名義簽發之支票扣案可證，證人甲○○○於警訊中之供證，經證明有
      可信之特別情況，且為證明犯罪事實之存否所必要者，依刑事訴訟法第一百五
      十九條之三第三款之規定，得為證據。
    3.被告於八十五年九月十七日警訊中亦不否認曾陸續交付二百萬元予王輝賓，雖
      其又辯稱：當時王輝賓要向林真借貸，林真向我我調借現金云云（見偵字第一
      七九四九號卷第二五九頁背面）。然被告於同一訊問筆錄中另已供陳：我告訴
      林真要有擔保，因此林真就要王輝賓將台北市○○街之錄影帶店讓渡我，當時
      王賓輝有寫一份讓渡書，而後由林真親手交給我，而後林真一直沒歸還向我調
      借的款項，我向林真要他歸還向我調借之款項，後來於八十五年六月中旬，林
      真就將台北市○○街之錄影帶店點交給我等語（見同上筆錄）。依據此部分借
      款之擔保，係由王輝賓提供渠所經營之錄影帶店，立具讓渡書直接交付被告丙○○；債務未能清償時，由借款人王輝賓直接將錄影帶店經營權讓渡予被告丙○○；清償不足部分亦係由王輝賓之母甲○○○簽發支票直接交付予被告收執
      ，有如附表貳所示支票扣案可證觀之；此部分二百萬元高利放款之借貸關係，
      應係存在於借款人王輝賓與被告之間，而非存在於王輝賓與證人林真之間，已
      灼然可見。被告丙○○所辯：係林真向其調借現金轉貸予王輝賓，其並無借款
      予王輝賓云云，顯非實在。
    4.關於被告借款二百萬元予王輝賓所索取之利息，雖因借款人已困於逼債自殺身
      亡，無從再就被害人予以查證；而證人王輝賓之母甲○○○所指：借款大概是
      三、四百萬元（按觀諸相關證人之供述，及扣案之證物支票，此部分之借款總
      額應包括王輝賓另行向林真借用之部分），我們曾拿出一千三百萬元現金給我
      兒子去歸還地下錢莊借款，而由我支票付給林真及丙○○前後也有一千四百萬
      元；該地下錢莊逼債時，我們前後有歸還三千萬多元各節，亦未據其提出相關
      之資料以供本院查證。然以被告貸予王輝賓之借款僅有二百萬元，於前後不到
      半年之期間，借款人所須償還之款項，除須將王輝賓在台北市○○街經營之錄
      影帶店抵償予被告外，尚須由借款人王輝賓之母甲○○○簽發如附表所示高達
      一百九十萬元之支票，以清償不足之餘額推斷；被告在此部分貸款所收取之利
      息，應在月息五分（借款百分之五）以上，而取得與原本顯不相當之高額利息
      ，亦可認定。
  (二)關於貸款予戊○○、乙○○○收取高利部分：
    1.證人戊○○在檢察官偵查中指證：（問：是否有向謝禎借錢？）有，在八十
      五年七、八月間，我向他借了新臺幣十萬元，每個月須償還利息一萬五千元云
      云（見偵字第一七九四九號卷第二九一頁）。證人戊○○在檢察官偵查中之指
      證，固屬被告以外之人於審判外之言詞陳述，然並無顯不可信之情況，依刑事
      訴訟法第一百五十九條之一第二項之規定，得為證據。
    2.證人乙○○○於警訊中供證：我向他們借款一十萬元，每十日一期需付利息二
      萬元，換算一月利率係六十分；（借款時）簽立三張空白本票票號：0000000
      、0000000、0000000，及簽立乙張空白借據，並將土地所有權狀及建物所有權
      狀各影印乙份給他們，並告知空白商業本票係我如未依期限還錢，空白本票任
      由他們填寫數目；我向他們借款十萬元，但他們只給八萬元，已先行扣除第一
      期利息，而於八十五年八月二十六日再付二萬元利息給他們，之後我就沒有能
      力再付他們利息了云云（見偵字第一七九四九號卷第四十七頁背面、第四十八
      頁）。證人乙○○○於警訊中之供證，固屬被告以外之人於審判外之言詞陳述
      ；然該證人因所在不明經本院傳拘無著，而其在司法警察調查中所為借款時間
      、金額、已返還款項各節，均核與後述共犯謝禎之供詞相同，證人乙○○○
      於警訊中之供證，經證明有可信之特別情況，且為證明犯罪事實之存否所必要
      者，依刑事訴訟法第一百五十九條之三第三款之規定，得為證據。
    3.共犯謝禎在檢察官偵查中亦供陳：（問：每借一萬元如何清償？）月息五分
      ；... （問：是否以單位計算借款金額及利息？）沒有；視客戶的需要及評估
      他的清償能力，再借貸；... （問：戊○○向你借多少錢？）十萬元，一個月
      清償利息一百五十萬元（按此處應係「一萬千元」之誤）；（問：乙○○○何
      時向你們借錢？）八十五年八月間云云（見偵字第一七九四九號卷第二一九頁
      、第三二一頁）。
    4.證人乙○○○、戊○○與共犯謝禎之前揭供詞，互核尚稱相符，並有如附表
      壹所示之本票、空白借據、證件影本等在卷可參；渠等所為之前述供證，自屬
      可採；共犯謝禎有此部分重利犯行，已可認定。
    5.證人戊○○在本院更審前調查中到庭改稱：借十萬元，每月利息月約二、三千
      元等語（見本院更審前上訴字卷第一一九頁背面）。核與渠在檢察官偵查中所
      供不符，顯係事後迴護被告之詞，不足採信，併此敘明。
  (三)關於被告有無與謝禎共同經營放款業務：
    1.共犯謝禎在檢察官偵查中即坦承：放款業務是在八十五年七月間開始；...
      沒有合夥，由丙○○出錢給我經營，賺的錢一人一半，其中我分得部份就清償
      我欠他的債務；... （問：是否以單位計算借款金額及利息？）沒有；視客戶
      的需要及評估他的清償能力，再借貸；（提示扣案之融資企劃書，問：該份企
      劃書是否為你、丙○○如何放款業務的依據？）該企劃書有二個部份，一個是
      放款業務，另一個是房屋仲介買賣；... （問：李政源、洪瑞澤、張德修、畢
      鑑偉、陳冠興、劉哲人、鍾長益等人是否受僱於你？）只有劉哲人和張德修云
      云（見偵字第一七九四九號卷第三一八頁至第三二一頁）。在本院更審前調查
      中又供稱：（問：你有經營地下錢莊？）我有放款，四個客戶資金是丙○○提
      供的；（問：融資企劃書是八十五年八月三十一日你們強押他寫的？）八十五
      年六月時寫的，是合議非強迫；他要我做放款收取利息還他錢；（問：被查獲
      之借據、支票、本片、客戶
      曾向你借款？）是，曾借十萬元，還了四萬多元云云（見本院更審前上訴字卷
      第一００頁背面至第一０一頁背面）。
    2.共犯劉哲人在本院更審前調查中復供陳：（問：如何得知丙○○為幕後金主？
      ）謝禎是我老板，我在公司有時看見商業本票金額很大，聊天時才知范為幕
      後金主；... （你們腦板是何人？）被告謝禎，丙○○跟被告謝禎合夥開
      公司，張德修是股東云云（見本院更審前上訴字卷第一０三頁背面、更審前上
      更(一)字卷(二)第四頁）。
    3.共犯張德修在本院更審前調查中亦供陳：（問：當時丙○○有無在公司上班？
      ）這要分二個時期，第一期在廣告公司時期，我是做法拍屋，後來廣告公司倒
      閉，第二次在謝公司上班一樣也是做法拍屋，隱隱約約知道他們在做高利貸：
      （問：當時丙○○是否有在那裡作？）有，幾乎每天都在，因為他比我早取那
      個地方，而且我叫他范董等語（見本院更審前上更(一)字卷(一)第一九五頁）。
    4.共犯謝禎、劉哲人、張德修所供證，互核均為相符，並有被告丙○○簽署之
      融資企劃書一本在卷可證，謝禎、劉哲人、張德修等所為前述供證，自屬可
      信。
    5.被告丙○○雖辯稱：該融資企劃書係被謝禎脅迫所簽立，其有向大安分局敦
      南派出所報案云云；並請求傳訊該所臂章號碼○四三五一號之警察作證。然再
      查：
      (1)觀之該企劃書內容，字跡工整，雙方之權利義務對等，並無對被告丙○○不
        利之情事；且企劃書上若有誤繕，製作人謝禎均慎重以另紙更正貼上，以
        求嚴謹，被告丙○○則簽名並蓋章以為確認，由此應可得徵該企劃書係經雙
        方協議後所簽立。茍若如被告所言，係受脅迫而簽立，被告丙○○豈會親自
        於企劃書上簽名又蓋章？
      (2)被告等用來經營地下錢莊之場所即台北市○○○路二○四巷二號三樓之三房
        屋，原係由被告丙○○與謝禎共同出面洽談租賃事宜，由丙○○與屋主劉
        滿祝簽之租約，嗣由謝禎以原租約條件續租，並將原約之押金作為新約之
        押金等情，亦據證人劉滿祝於原審到庭證述綦詳（見原審卷第九五頁反面）
        ；並有房屋租賃契約書乙份在卷可按（見偵字第一七九四九號卷第二○五、
        二○六頁）。顯見被告丙○○、謝禎對於租用台北市○○○路二○四巷二
      　號三樓之三房屋用以經營地下錢莊，二人間早有事前之商議；被告豈有被脅
        迫簽署融資企劃書之可能。
    　(3)本件前經檢察官函大安分局，查詢丙○○有無於八十五年九月初向敦南派出
      　所報案，據該分局函覆稱並無受理丙○○報案之資料（見偵字第一七九四九
        號卷第二一六頁）。本院於更審前傳訊敦南派出所警員丁○○到庭，據謝員
        供稱：其臂章號碼為四三五一，○四三五一號代碼應是保一總隊的代碼等語
        ；而被告丙○○當庭表示丁○○並非受理報案之警察。本院更審前再發函內
        政部警政署保安警察第一總隊部，查詢代碼○四三五一號為何人，有無於案
        發時支援敦南派出所？據該隊部函覆稱：「本案據本總隊第四大隊查復：經
        查案內臂章號碼及時間，係本大隊第三中隊員警所使用，但該中隊業於九十
        一年一月十六日奉本總隊（九十一）保警字第九一○○○○五一號書函解編
        ；次查本大隊協助各縣市政府警察局相關公文檔案既被服公文檔案保管年限
        均為五年，函內所示八十五年九月間相關案卷已逾保管年限，亦已由該中隊
        銷毀，故已無法再查明該臂章號碼使用人云云（見本院更審前上更(一)字卷(一)
        第一三三頁）。迄本案第二次經最高法院發回，本院為求審慎又再度函台北
        市政府警察局大安分局、台北市政府警察局、內政部警政署，以查明八十五
        年間臂章號碼「四五三一」、「０四三五一」、「０四五一」臂章配發何位
        警員使用？據台北市政府警察局大安分局以北市警安分人字第０九三六二三
        七九二００號函答覆：本分局八十五年間臂章號碼「四三五一」為小隊長丁○○所擁有，至「０四三五一」及「０四五一」非本分局臂章號碼云云。台
        北市政府警察局以北市警人字第０九三三七五五二三００號函答覆：貴院函
        詢八十五年間臂章號碼「０四三五一」、「０四五一」之員警年籍資料乙案
        ，經查本局暨所屬單位並無前揭臂章號碼等語。內政部警政署以警覆字後第
        ０九三００九六八七五號函答覆：本署員臂章歷年來均採三位數製發，查無
        該臂章號碼「０四三五一」及「０四五一」員警確實姓名、住所資料云云。
        有各該函文在卷可查。本院調查之途徑已窮，被告請求傳訊該所臂章號碼○
        四三五一號之警察作證，並不足為其有利之認定。
      (4)被告丙○○另又陳稱：其於八十五年在泛亞銀行敦南分行被謝禎搶奪時，
        該銀行職員郭雅雯有看到云云。然據證人郭雅雯在本院更審前到庭具結證稱
        ：沒有（此事），如果伊有看到，應該會記憶深刻等語（見本院更審前上更
        (一)字卷(二)第三頁）。是被告此部分所述，亦無足採。
    　(5)綜上各節，被告丙○○所辯：該融資企劃書係被謝禎脅迫所簽立乙節，委
　      無足採。
  (四)借款人王輝賓因向被告借款，為高額利息所逼，除讓度渠所經營的錄影帶出租電
    予被告猶為不足，終至自殺了節等情，已據其母甲○○○供陳在卷，有如前述。
    證人乙○○○於警訊中陳稱；其因要借款應急，始經由朋友介紹向本件地下錢莊
    借款十萬元，借款時
    見偵字第一七九四九號卷第四七、四八頁）；證人戊○○於警訊中亦陳稱：該地
    下錢莊要其簽立十萬元之商業本票及簽一張空白借據，並被取走
    四十五分等語（見偵字第一七九四九號卷第四十五頁）。借款人王輝賓及證人乙○○○、戊○○如非急迫需款，當無以此嚴苛條件，以重利向被告等借款之理。
    被告係乘他人急迫貸以金錢，而取得與原本顯不相當之重利，亦毋庸置疑。
  (五)本件事證明確，被告丙○○之犯行堪予認定。
三、按刑法上規定之常業罪，只須有賴某種犯罪為業之意思，而有事實之表現為已足
    ，並不以藉犯罪所得為唯一生存者為必要，縱被告同時兼操其他職業，亦無礙成
    立常業犯罪。查，被告丙○○或斥資在全性報紙刊登廣告，或與謝禎合夥並雇
    用劉哲人、張德修收帳，經營有規模之地下錢莊；以月息十五分而言，每貸出一
    筆十萬元之款項，每月即可坐收一萬五千元之高利，遠超出一般薪水階級之俸給
    ；被告顯係賴重利維生，以之為常業。核被告所為，係犯刑法第三百四十五條之
    常業重利罪。被告丙○○與謝禎、劉哲人、張德修四人間，就在臺北市○○○
    路二○四巷二號三樓之三共同經營地下錢莊部分，有犯意聯絡及行為分擔，皆為
    共同正犯。被告丙○○全部行為，係基於常業之犯意為之，自應論以單純一罪。
    又查，被告丙○○、林真係分別貸款予王輝賓，雖林真有介紹王輝賓向丙○○借
    款，惟林真並無分得引介部分之利息，亦未參與丙○○高利貸放款之行為，被告
    丙○○與林真二人應係各別犯罪；公訴人認其二人係共同正犯，尚有未洽。
四、原審據以論罪科刑，固非無見。惟查：(一)證人杜明新、周天興、李世明、陳輝木
    、許正益、許金錠於本院更審前調查中，已到庭具結供證：林真借予款項均僅向
    渠等收取二分之利息云云（見本院更審前上訴字卷第二五八頁、第二五九頁、第
    二八七頁）；則林真雖另有借款予他人，然與社會上朋友間借貸行為無異，與一
    般地下錢莊向以刊登廣告誘使急需款項之人而貸與高利之重利行為尚屬有別；原
    判決誤認被告尚有與林真基於常業犯意之聯絡，乘林春梅、邱德欽、盧欽德急迫
    虛款週轉之際，貸以二十萬元至三、四百萬元不等之金錢，約定月息二分半不至
    數十分不等，而取得與原本不相當重利之犯行，自有未當。(二)刑法之重利罪，以
    乘他人急迫、輕率或無經驗貸以金錢或其他物品，而取得與原本顯不相當之重利
    為要件；常業重利罪，又以博取重利為生活之事業者，始足當之；原判決認定被
    告丙○○基於常業重利之犯意，乘王輝賓等人急需用款之際，先後貸予金錢，而
    取得與原本顯不相當之重利，並恃此維生；但對於被告如何具有常業重利之犯意
    ，並以博取重利為其生活之事業？則未說明其憑此認定之證據及理由，自有判決
    不載理由之違誤。(三)扣案如附表壹所示之本票、空白借據、證件影本，及附表貳
    所示之支票，則係被告丙○○、謝禎犯罪所得之物，原判決未諭知沒收，復未
    敘明理由，亦有未當。被告上訴意旨否認犯行，據以指摘原判決不當，雖無理由
    ；然原判決關於被告丙○○部分既有前述可議，仍屬無可維持，應由本院將被告
    丙○○部分撤銷改判。爰審酌被告丙○○之犯罪動機在謀取不法財物，其常業重
    利之手段，對社會財務金融秩序所生危害甚重，及犯罪後猶飾詞卸責未見悔意之
    態度等一切情狀，量處如主文所示之刑。扣案如附表壹所示之本票、空白借據、
    證件影本，及附表貳所示之支票，係被告丙○○、謝禎犯罪所得之物，應依刑
    法第三十八條第一項第三款之規定宣告沒收。至於，另扣案之融資企劃書一份，
    及本件其餘扣案之物，並不能證明係被告等供犯罪所用或所得之物，自無併予宣
    告沒收之必要，附此敘明。
四、
  (一)公訴意旨另以：八十五年間被告丙○○復與謝禎合夥，由丙○○提供資金，在
    臺北市○○○路二○四巷二號三樓之三成立公司為掩護，謝禎負責經營，並胾
    報上刊登廣告，誘使需款恐急之李五妹至其等公司借款，而向彼收取月息四十五
    分至六十分不等之顯與原本不相當之重利，認被告此部分亦涉有刑法第三百四十
    五條之常業重利罪嫌云云。
  (二)公訴人認被告此部分亦涉有常業重利罪嫌，無非以共犯謝禎供陳有貸款予李五
    妹一萬元，並有李五妹簽發之本票附卷，為其主要之論據。惟訊據被告丙○○則
    堅決否認有此部分常業重利犯行。
  (三)按犯罪事實應依證據認定之，無證據不得推定其犯罪事實，刑事訴訟法第一百五
    十四條第二項定有明文。又刑法之重利罪，以乘他人急迫、輕率或無經驗貸以金
    錢或其他物品，而取得與原本顯不相當之重利為要件（最高法院二十七年上字第
    五二０號判例意旨參照）。經查，共犯謝禎雖供陳有貸款予李五妹一萬元，並
    有李五妹簽發之本票附卷可稽；然謝禎否認有對李五妹收取重利，而借款人李
    五妹經法院傳訊無著；則被告等放款之金額及取得重利若干，自屬無從確實查究
    ，亦無法證明被告等有對李五妹放款收取高利之行為。
  (四)此外，復查無其他確切之積極證據足以證明被告確有公訴人所指之此部分常業重
    利犯行，此部分被告之犯罪尚屬不能證明。惟因公訴人認被告此部分之行為，與
    前論罪科刑部分之犯行，同屬事實上之一罪，故毋庸另為無罪之諭知。
據上論斷，應依刑事訴訟法第三百六十九條第一項前段、第三百六十四條、第三百七
十一條、第三百條、第二百九十九條第一項前段，刑法第二條第一項前段、第二十八
條、第三百四十五條、第三十八條第一項第三款，罰金罰鍰提高標準條例第一條前段
、第二條，判決如主文。
本案經檢察官田炳麟到庭執行職務。
中　　　華　　　民　　　國　　九十三　　年　　　十　　　月　　二十一　　日
                              臺灣高等法院刑事第十二庭
                                  審判長法  官  劉 景 星
                                        法  官  陳 志 洋
                                        法  官  陳 博 志
右正本證明與原本無異。
如不服本判決，應於收受送達後十日內向本院提出上訴書狀，其未敘述上訴之理由者
並得於提起上訴後十日內向本院補提理由書（均須按他造當事人之人數附繕本）。
                                        書記官  陳 嘉 文
中　　　華　　　民　　　國　　九十三　　年　　　十　　　月　　二十二　　日
附錄：本案論罪科刑法條全文
中華民國刑法第三百四十四條 (重利罪)
乘他人急迫、輕率或無經驗貸以金錢或其他物品，而取得與原本顯不相當之重利者，
處一年以下有期徒刑、拘役或科或併科一千元以下罰金。
中華民國刑法第三百四十五條 (常業重利罪)
以犯前條之罪為常業者，處五年以下有期徒刑，得併科三千元以下罰金。
附表壹：
  一戊○○部分：
    (一)商業本票，票號0000000 ，面額十萬元。
    (二)戊○○空白借據壹張。
    (三)華田科技公司營業事業登記證影本貳張、公司執照影本貳張。
  二乙○○○部分：
    (一)空白本票票號：0000000、0000000、0000000參張。
    (二)乙○○○空白借據壹張。
    (三)土地所有權狀及建物所有權狀影印各壹張。
附表貳：
┌──┬───────┬────┬───────┬───┬───────┐
│編號│付  款  銀  行│發 票 人│金額（新台幣）│發票日│備          註│
│    │或  付  款  人│        │              │      │              │      │
├──┼───────┼────┼───────┼───┼───────┤
│一　│台北市第一信用│甲○○○│五十萬元      │6.│業經丙○○為領│
│    │合作社  支票  │        │              │      │款背書，欲委託│
│    │              │        │              │      │林真提出交換  │
├──┼───────┼────┼───────┼───┼───────┤
│二　│台北市第一信用│甲○○○│五十萬元      │7.2.│同右　　　　　│
│    │合作社  支票  │        │              │      │　　　　　　　│
│    │              │        │              │      │　            │
├──┼───────┼────┼───────┼───┼───────┤
│三　│台北市第一信用│甲○○○│五十萬元      │7.4.│同右　　　　　│
│    │合作社  支票  │        │              │      │　　　　　　　│
│    │              │        │              │      │　            │
├──┼───────┼────┼───────┼───┼───────┤
│四　│台北市第五信用│甲○○○│二十萬元      │7.8.│同右　　　　　│
│    │合作社  支票  │        │              │      │　　　　　　　│
│    │              │        │              │      │　            │
├──┼───────┼────┼───────┼───┼───────┤
│五　│台北市第五信用│甲○○○│二十萬元      │7.8.│同右　　　　　│
│    │合作社  支票  │        │              │      │　　　　　　　│
│    │              │        │              │      │　            │
├──┼───────┼────┼───────┼───┼───────┤
│六　│台北市第五信用│甲○○○│十萬元        │7.8.│同右　　　　　│
│    │合作社  支票  │        │              │      │　　　　　　　│
│    │              │        │              │      │　            │
├──┼───────┼────┼───────┼───┼───────┤
│七　│台北市第五信用│甲○○○│二十萬元      │7.8.│同右　　　　　│
│    │合作社  支票　│        │              │      │　　　　　　　│
│    │              │        │              │      │　            │
└──┴───────┴────┴───────┴───┴───────┘
